臺灣板橋地方法院交通事件裁定　　　　　　　　　　九十三年度交聲字第九二三號
　　原處分機關　交通部公路總局台北區監理所蘆洲監理站
　　異　議　人
　　即受處分人　丙○○
右列異議人因違反道路交通管理處罰條例案件，對於交通部公路總局台北區監理所蘆
洲監理站於中華民國九十三年七月二十二日所為之裁決（原處分案號：蘆監二字第裁
四六─Ｃ00000000號）聲明異議，本院裁定如左：
        主  文
原處分撤銷。
丙○○汽車駕駛人，駕駛汽車酒精濃度過量，處罰鍰新臺幣壹萬貳仟元。
        理  由
一、原處分機關以：異議人即受處分人丙○○於民國九十年四月八日晚上十一時十五
    分許，騎乘車號ＦＱＯ─三三七號重型機車，行經台北縣三重市○○路○段與重
    陽路交岔路口時，因「酒後騎車，經測試酒精濃度值達每公升０‧四三毫克」之
    違規，為台北縣政府警察局三重分局以北縣警交字第Ｃ00000000號通知
    單當場舉發，爰依道路交通管理處罰條例第三十五條第一項第一款之規定，裁處
    罰鍰新台幣一萬二千元，並吊扣駕駛執照六個月之處分。
二、異議意旨略謂：本件舉發通知單記載之違規時間與地點有誤，因異議人一向於晚
    上八時前即返家休息，不可能於晚上十一時仍在外騎車受檢；且本件違規地點與
    異議人住家係相反方向，異議人並未在該處活動。異議人為守法公民，若確有違
    規，願接受處罰，但本件值勤警員無憑無據即開單舉發，實難甘服，為此聲明異
    議，請求撤銷原處分云云。
三、按汽（機）車駕駛人飲用酒類或其他類似物後，其吐氣所含酒精濃度超過每公升
    ０‧二五毫克或血液中酒精濃度超過百分之０‧０五以上者，不得駕車；道路交
    通安全規則第一百十四條第二款定有明文。次按汽（機）車駕駛人，駕駛汽（機
    ）車有酒精濃度過量情形者，處新台幣六千元以上一萬二千元以下罰鍰，並當場
    禁止其駕駛及吊扣其駕駛執照六個月，道路交通管理處罰條例第三十五條第一項
    第一款亦有規定（該條規定修法過程詳後述）。又對於違反道路交通管理處罰條
    例之行為，當場舉發者，應填記駕駛人或行為人姓名、性別、出生年月日、地址
    、
    行為人為受處分人時，應將該通知單填記後交付該行為人簽名或蓋章收受之；拒
    絕簽章者，並記名其事由，視為已收受，亦有違反道路交通管理事件統一裁罰標
    準及處理細則第十一條第一項第一款可據。
四、本件異議人於九十年四月八日晚上十一時十五分許，騎乘車號ＦＱＯ─三三七號
    重型機車，沿台北縣三重市○○路○段往二段方向行駛，行經自強路一段與重陽
    路交岔路口時，經警攔停並以儀器測試酒精濃度，測得其呼氣酒精濃度值達每公
    升０‧四三毫克，為台北縣政府警察局三重分局警員填製通知單當場舉發之事實
    ，有北縣警交字第Ｃ00000000號通知單、呼氣酒精濃度測試紙及台北縣
    政府警察局九十三年七月十四日重警交申字第０九三００二七０九五號函各一份
    附卷可稽。異議人雖執前詞置辯，並到庭辯稱：ＦＱＯ─三三七號機車不是我的
    ，是我朋友乙○○所有，他欠我六千元，曾經說要把車子給我抵押，我暫時就停
    在我朋友家樓下，我朋友家在三重市○○○街一九０號（異議人住一九二號），
    ‥‥後來車子就被偷走，‥‥，我從來沒有駕照，‥‥，我都沒有騎過本件機車
    云云。惟證人即舉發本件違規之警員甲○○到庭結證稱：當時騎車的人確實是庭
    上的異議人。當時是執行二十二點到二十四點酒測勤務，我們在自強路一段與重
    陽路口。當時異議人騎機車有點搖晃，我們攔下做酒測，我們看異議人的
    ，異議人剛剛說他沒有駕照，如果這個人沒有駕照，我們會叫他提出
    ，如果是影本我們還會核對資料。如果任何資料都沒有我們就會帶回分隊，如果
    沒有被帶回去，就是已經完成開單程序。從本案舉發單上無從判斷當時提出什麼
    樣的
    該車之行照仍在其保管中，則他人如何提供行照受檢，衡諸證人甲○○為依法執
    行交通勤務之警員，與異議人並不相識，亦無仇怨，其依法執行公務，應無任意
    誣陷異議人之理。再佐以卷附之呼氣酒精濃度測試紙及舉發通知單，其上分別經
    值勤警員記明「拒簽」及「拒簽收、已告知」字樣，足徵異議人於前揭時地酒後
    騎車，經警攔停並測量其呼氣酒精濃度達每公升０‧四三毫克後，再經警掣開罰
    單，異議人拒絕於通知單及酒精濃度測試紙上簽名之事實。對於違反道路交通管
    理處罰條例之行為，被查獲之駕駛人或行為人為受處分人時，應將該通知單填記
    後交付該行為人簽名或蓋章收受之；拒絕簽章者，並記名其事由，視為已收受，
    業如前述，本件異議人拒絕在舉發通知單上簽章，經員警記明其事由，依前揭規
    定即視為已收受，而此項「擬制收受」之法律效果，包括收受後應依指定時、地
    自動到案，及不自動到案者應接受裁罰等效果，自不待言。次查，道路交通管理
    處罰條例第三十五條於九十年一月十七日及九十一年七月三日業經二次修正公布
    ，其二次修法之施行日期分別為九十年六月一日及九十一年九月一日，而修正前
    之舊法第三十五條第一項第一款條文為「汽（機）車駕駛人，駕駛汽（機）車有
    酒精濃度過量情形者，處新台幣六千元以上一萬二千元以下罰鍰，並當場禁止其
    駕駛及吊扣其駕駛執照六個月」之規定，經二次修正後施行之規定分別為「汽（
    機）車駕駛人，駕駛汽（機）車經測試檢定有酒精濃度超過規定標準情形者，處
    新台幣一萬五千元以上六萬元以下罰鍰，並當場禁止其駕駛及吊扣其駕駛執照一
    年」及「汽（機）車駕駛人，駕駛汽（機）車經測試檢定有酒精濃度超過規定標
    準者，處新台幣一萬五千元以上六萬元以下罰鍰，並當場移置保管其車輛及吊扣
    其駕駛執照一年」，則異議人本件違規行為後，修正前後法律顯有不同，應認係
    屬法律之變更。參照司法院大法官會議第一四二號解釋意旨、社會秩序維護法第
    三條：「行為後本法有變更者，適用裁處時之規定。但裁處前之規定有利於行為
    人者，適用最有利於行為人之規定」、稅捐稽徵法第四十八條之三：「納稅義務
    人違反本法或稅法之規定，適用裁處時之法律。但裁處前之法律有利於納稅義務
    人者，適用最有利於納稅義務人之法律」等規定，及行政秩序罰法草案第三條明
    定「從新從輕原則」，應認行政秩序罰之案件有「從新從輕原則」之適用，本件
    比較新舊法之結果，應認修正前之舊法較有利於行為人。末查，異議人於本院調
    查時，自承其並無駕駛執照之情在卷，並經本院向原處分機關查詢，亦經該機關
    承辦人員答稱異議人確無駕駛執照之事實，有本院電話查詢登記表及蘆洲監理站
    汽車及機車駕駛人資料查詢表各一紙在卷可憑，則異議人雖未於應到案日期前繳
    納罰鍰或到案聽候裁決，但異議人既無駕駛執照，原處分機關卻仍為吊扣駕駛執
    照六個月之處分，即有未洽。本件機車所有人與違規駕駛人非同一人，且該車與
    異議人確有關聯，若非違規人提供上開資料供警員舉發，警員實難查知異議人相
    關資料，異議人空言主張未在右揭時地活動，未提出任何證據資料供本院調查，
    其聲明異議並無理由，但本件原處分既有前揭瑕疵而無可維持，自應予撤銷，由
    本院依據修正前之道路交通管理處罰條例第三十五條第一項第一款及違反道路交
    通管理事件統一裁罰標準表，自為裁定裁罰異議人如主文第二項所示，以資適法
    。
據上論斷，應依道路交通管理處罰條例第八十七條第二項，道路交通案件處理辦法第
二十條前段，裁定如主文。
中　　　華　　　民　　　國　　九十三　　年　　 十二 　　月　　 十六 　　日
                                      臺灣板橋地方法院交通法庭
                                          法  官  鄭  水  銓
又正本證明與原本無異。
如不服本裁定應於送達後五日內向本院提出抗告狀。
                                          書記官  陳  淑  芳
中　　　華　　　民　　　國　　九十三　　年　　 十二 　　月　　 十六 　　日
